---
title: "Explorando Datos de Salarios Municipio Duran"
author: "Daniel Vera"
date: "16/7/2020"
output: 
  html_document: 
    highlight: pygments
    toc: yes
---

# Análisis exploratorio de datos de salarios del Municipio de Duran-Ecuador

El dataset fue recopilados de los informes de transaparencia del [Municipio de Duran](http://www.duran.gob.ec/municipio/inicio/index.php?option=com_k2&view=itemlist&layout=category&task=category&id=132&Itemid=726)

Tome como referencia un trabajo en Kaggle que explora los datos de [salarios en San Francisco](https://www.kaggle.com/msjgriffiths/explore-sf-salary-data).

```{r setup, include=FALSE}
knitr::opts_chunk$set(echo = TRUE)
```
```{r warning=F, comment=F, message=F}
library(dplyr)
library(RSQLite)
library(tidyr)
library(ggplot2)
library(readr)
library(stringr)
library(scales)
library(mixtools)
```
## Data

El archivo se encuentra en el directorio `../input`.

```{r ListData}
list.files("./input")
```

Chequeamos el archivo:

```{r cars}
data_csv <- read_csv2("./input/salarios.csv", na=c("Not Provided"))
(glimpse(data_csv))
```

Limitaremos nuestro analisis al año mas reciente

```{r}
data <- data_csv %>% filter(anio > 2015)
```

## Análisis exploratorio de datos
Lo primero que me gustaría saber es cómo son las variables. 

### Variables No numericas
Para las variables no numéricas (como "puesto") me gustaría saber:

* ¿Cuántas valores únicos hay?
* ¿Cuál es la frecuencia relativa?

```{r}
non_numeric_vars <- names(data)[!sapply(data, is.numeric)]
data %>% 
    select(one_of(non_numeric_vars)) %>%
    summarise_each(funs(unique_vars = length(unique(.))))
```
### Puesto de trabajo

Quiero prestar especial atención a `puesto`. ¿Qué información tenemos?

```{r}
data %>%
    group_by(puesto) %>%
    summarise(Frequency = n()) %>%
    arrange(desc(Frequency)) %>%
    head
```
¿Cuántos títulos de trabajo sólo ocurren una vez?

```{r}
data %>%
    group_by(puesto) %>%
    summarise(Frequency = n()) %>%
    mutate(OccursOnce = Frequency == 1) %>%
    group_by(OccursOnce) %>%
    summarise(Total = n())
```

Ok, la mayoria de puestos ocurren mas de una vez. ¿Cuáles son algunos de los que sólo ocurren una vez?

```{r}
data %>% 
    filter(!duplicated(puesto)) %>%
    head()
```

Algunos parecen cargos altos. ¿Cómo se compara la paga con la de las personas que comparten un título?

```{r}
data %>%
    mutate(SharesTitle = duplicated(puesto)) %>%
    ggplot(aes(x = remuneracionMensual)) + 
    geom_density(aes(fill = SharesTitle), alpha = 0.6)
```
### Variables numericas

Veamos un resumen de las variables numericas.

```{r}
data %>%
    select(-one_of(non_numeric_vars)) %>%
    summary
```
OK. Me llama la atencion las cifras de `horasExtras`

Quienes tienen horas extras?

```{r}
data %>% 
    filter(horasExtras > 0) 
```

13 personas tienen pagos por sobretiempo. La mayoria son policias municipales.

### Sueldos y Regimen Laboral

Veamos una rapida mirada.

```{r}
data %>%
    ggplot(aes(x = remuneracionMensual)) +
    geom_density(aes(fill = gradoJerarquico), alpha = 0.6)
```

### Grados Jerarquicos

Tenemos la columna `gradoJerarquico` que al parecer indica el nivel de los empleados. Hechemos un vistazo.

```{r}

# Subset down
data %>%
    filter(!is.na(gradoJerarquico)) ->
    jobs_with_levels

# Peek
(head(jobs_with_levels))

jobs_with_levels %>%
    group_by(gradoJerarquico) %>%
    summarise(People = n(), Titles = n_distinct(puesto))
    
```
Al parecer, tenemos la mayoria se encuentra en los niveles SP1 y SPA3.

Bueno, ¿cómo se comparan los niveles?

```{r}
data %>%
    mutate(Level = ifelse(is.na(gradoJerarquico), "No Level", gradoJerarquico)) %>% 
    ggplot(aes(x = remuneracionMensual)) +
    geom_density(aes(fill = Level), alpha = 0.6) +
    facet_wrap(~Level, scales="free_y")
```

## Consluciones

Soy muy nuevo en el mundo de la ciencia de datos y analisis estadisticos. 
La idea con este ejercicio es tratar de mejorar el analisis con cada nuevo conocimiento adquirido y aplicarlo en este conjunto de datos que he recopilado y que estare actualizando con los datos que vayan surgiendo.

